臺灣臺北地方法院刑事判決　　　　　　 95年度交易字第486號
公　訴　人　臺灣臺北地方法院檢察署檢察官
被　　　告　丙○○
上列被告因過失傷害案件，經檢察官提起公訴（95年度偵字第82
26號），本院判決如下：
    主    文
丙○○因過失傷害人，處有期徒刑肆月，如易科罰金，以銀元
佰元即新臺幣玖佰元折算壹日。
    犯罪事實
一、丙○○於民國九十四年九月二十九日下午三時四十分許，騎
    乘車牌號碼為Ｊ５Ｊ－５１６號機車，由西向東經臺北市萬
    華區○○○○○道行駛，適有丁○○（另經臺灣臺北地方法
    院檢察署檢察官為不起訴處分）騎乘車牌號碼為ＡＺＷ－３
    ３６號機車同方向行駛，丙○○因欲超車，遂往前行，而其
    本應注意汽車行駛時（依照道路交通管理處罰條例第三條第
    八款之規定，包括機車在內），駕駛人應注意車前狀況及兩
    車併行之間隔，並隨時採取必要之安全措施，且依當時情形
    ，又無不能注意之情事，竟疏於注意，以致其所騎乘之前揭
    機車左手把撞擊丁○○所騎乘機車之右手把，丁○○因而失
    去重心再撞及於旁由甲○○騎乘後載戊○○之ＮＷ５－１０
    ２號機車倒地，致李亞岑右前臂擦傷（十五公分Ｘ三公分）
    、腹部鈍挫傷、右膝三處挫傷及擦傷（各為二公分Ｘ一點五
    公分、二公分Ｘ二點五公分、三點五公分Ｘ一公分）及右踝
    及右足擦傷合併皮膚缺損（十二公分Ｘ五公分、二公分Ｘ一
    點五公分）；戊○○則受有臀部挫傷、右手足挫傷、右肘、
    膝挫傷之傷勢。經他人報警後，警員乙○○到現場處理時，
    丙○○並向處理之員警承認肇事自首而接受裁判。
二、案經甲○○、戊○○訴經臺北市政府警察局萬華分局移送臺
    灣臺北地方法院檢察署檢察官偵查起訴。
    理    由
一、訊據被告丙○○，對於上揭事實均坦承不諱（見本院九十六
    年一月十日審判筆錄第二頁），核與證人丁○○證述情節相
    符（見本院九十五年九月二十一日審判筆錄第七頁），復有
    道路交通事故現場圖一份及臺北市立聯合醫院中興院區診斷
    證明書二份在卷可資佐證（分見臺灣臺北地方法院檢察署九
    十五年度偵字第八二二六號卷第三十四頁），足證被告於本
    院審理中出於任意性之自白與事實相符，從而本件事證明確
    ，被告犯行已堪認定。
二、被告行為後，刑法於九十四年二月二日公布，於九十五年七
    月一日施行。按行為後法律有變更者，適用行為時之法律，
    但行為後之法律有利於行為人者，適用最有利於行為人之法
    律，現行刑法第二條第一項訂有明文。此條規定乃與刑法第
    一條罪刑法定主義契合，而貫徹法律禁止溯及既往原則，係
    規範行為後法律變更所生新舊法律比較適用之準據法，是刑
    法第二條本身雖經修正，但刑法第二條既屬適用法律之準據
    法，本身尚無比較新舊法之問題，應一律適用裁判時之現行
    刑法第二條規定以決定適用之刑罰法律，先予辨明。又以本
    次刑法修正之比較新舊法，應就罪刑有關之共犯、未遂犯、
    想像競合犯、牽連犯、連續犯、結合犯，以及累犯加重、自
    首減輕暨其他法定加減原因（如身分加減）與加減例等一切
    情形，綜其全部罪刑之結果而為比較，最高法院九十五年五
    月二十三日著有九十五年度第八次刑庭會議決議可資參照。
    經查：
  (一)刑法第六十二條自首之規定，於九十四年一月七日修正，九
    十五年七月一日施行前之規定：「對於未發覺之罪自首而受
    裁判者，減輕其刑，但有特別規定者，依其規定。」，修正
    後則為：「對於未發覺之罪自首而受裁判者，得減輕其刑。
    但有特別規定者，依其規定。」，依修正後刑法第六十二條
    將原規定之「必減」修正為「得減」，雖性質上屬刑法裁量
    之事項，惟既影響行為人之刑罰法律效果，應屬法律變更之
    範疇，而有刑法第二條第一項之適用，經比較新舊法，以舊
    法規定「必減」對行為人較為有利，故應適用修正前之行為
    時刑法第六十二條前段規定減輕其刑。
  (二)刑法第二百八十四條第一項之過失傷害罪雖未修正，惟其法
    定刑除有期徒刑及拘役外，尚有罰金刑，而修正後之刑法第
    三十三條第五款既已將罰金刑之最低額由銀元一元即新台幣
    三元，提高為新台幣一千元，比較新舊法結果，自以被告行
    為時即修正前之刑法第三十三條第五款之規定較有利於被告
    ，應依刑法第二條第一項規定，適用修正前刑法第三十三條
    第五款規定論科。
三、綜上所述，核被告所為，係犯刑法第二百八十四條第一項之
    過失傷害罪，被告以一過失行為，同時造成告訴人二人受傷
    ，係刑法第五十五條之想像競合犯（刑法第五十五條雖增列
    但書「不得科以較輕罪名所定最輕本刑以下之刑」，惟此部
    分依最高法院九十五年五月二十三日九十五年度第八次刑事
    庭會議決議，係科刑之限制，為法理之明文化，非屬法律之
    變更，自無新舊法比較問題）。被告在犯行尚未為有偵查權
    之機關發覺前，主動向前來處理之員警乙○○陳述上述過失
    傷害過程，業據證人即當時處理之員警乙○○於本院審理中
    證述屬實（見本院九十五年九月二十一日審判筆錄第四頁）
    ，其之後復接受本院之審理，已符修正前刑法第六十二條前
    段規定自首之要件，應依同條規定減輕其刑。爰審酌被告犯
    後坦承犯行而態度良好、犯罪所生之損害及其他一切情狀，
    量處如主文所示之刑。又被告行為時之易科罰金折算標準，
    修正前罰金罰鍰提高標準條例第二條前段（現已刪除）規定
    ，就其原定數額提高為一百倍折算一日，則被告行為時之易
    科罰金折算標準，應以銀元三百元折算一日，經折算為新臺
    幣後，應以新臺幣九百元折算為一日。惟九十五年七月一日
    修正施行之刑法第四十一條第一項前段則規定：「犯最重本
    刑為五年以下有期徒刑以下之刑之罪，而受六個月以下有期
    徒刑或拘役之宣告者，得以新臺幣一千元、二千元或三千元
    折算一日，易科罰金」，茲比較修正前後之易科罰金折算標
    準，以九十五年七月一日修正公布施行前之規定，較有利於
    被告，爰依修正前刑法第四十一條第一項前段規定，就本院
    所量處被告之刑，定其易科罰金之折算標準。
據上論斷，應依刑事訴訟法第二百九十九條第一項前段，修正後
刑法第二條第一項前段、第二百八十四條第一項、第五十五條，
修正前第六十二條、第四十一條第一項前段，刑法施行法第一條
之一，修正前罰金罰鍰提高標準條例第二條，現行法規所定貨幣
單位折算新臺幣條例第二條，判決如主文。
本案經檢察官黃于真到庭執行職務。
中　　華　　民　　國　　96　　年　　1 　　月　　24　　日
                  刑事第七庭審判長法  官  梁耀鑌
                                  法  官  吳麗英
                                  法  官  吳冠霆
以上正本證明與原本無異。
如不服本判決，應於判決送達後10日內向本院提出上訴狀（應抄
附繕本）。告訴人或被害人如對於本判決不服者，應具備理由請
求檢察官上訴，其上訴期間之計算係以檢察官收受判決正本之日
期為準。
                                  書記官  廖純瑜
中　　華　　民　　國　　96　　年　　1 　　月　　24　　日
附錄法條：
中華民國刑法第284條
（過失傷害罪）
因過失傷害人者，處 6 月以下有期徒刑、拘役或 5 百元以下罰
金，致重傷者，處1年以下有期徒刑、拘役或5百元以下罰金。
從事業務之人，因業務上之過失傷害人者，處 1 年以下有期徒刑
、拘役或1 千元以下罰金，致重傷者，處 3 年以下有期徒刑、
拘役或2千元以下罰金。
